臺灣高等法院刑事判決
                                  108年度原上訴字第119號
上  訴  人  臺灣臺北地方檢察署檢察官
被      告  黃薳霆


選任辯護人  黃盈舜律師
被      告  邱資勝


選任辯護人  廖孟意律師
            蕭棋云律師
            彭彥植律師
上列上訴人因被告等犯詐欺案件，不服臺灣臺北地方法院107年
度原訴字第1號，中華民國108年8月12日第一審判決（起訴案號
：臺灣臺北地方檢察署105年度偵字第26037號），提起上訴，本
院判決如下：
    主  文
上訴駁回。
    理  由
一、公訴意旨略以：被告黃薳霆自民國105年12月初某日起，加
    入被告邱資勝（綽號「森哥」）及真實姓名、年籍不詳，綽
    號「布魯斯」之成年男子所屬之詐欺集團，擔任領取詐欺所
    得之工作（俗稱車手），約定被告黃薳霆可從提領贓款中獲
    取千分之2 之酬勞，而與被告邱資勝、「布魯斯」及該詐欺
    集團之其他成員共同基於詐欺取財之犯意聯絡，先由該詐欺
    集團其他成員在不詳地區，以不詳方式，向大陸地區之不詳
    被害人施用詐術，致不詳被害人陷於錯誤，而匯款至詐欺集
    團掌控之人頭帳戶，再由詐欺集團成員將被害人所匯款項轉
    帳至大陸地區之人頭帳戶中，並將該些大陸地區人頭帳戶之
    銀聯卡交與被告邱資勝，由被告邱資勝指示被告黃薳霆及「
    布魯斯」處理提領贓款或匯款事宜。被告邱資勝於獲悉大陸
    地區之不詳被害人受騙後，即於105年12月6日上午某時，在
    臺北市中山區林森北路漢堡王餐廳樓上之辦公室，交付被告
    黃薳霆大陸地區平安銀行銀聯卡共計53張，並指示被告黃薳
    霆持上開53張銀聯卡提領贓款，被告黃薳霆旋於同日前往臺
    北市各地超商或ATM 提領款項共計新臺幣（下同）143 萬3,
    000元，嗣被告黃薳霆於同日晚間11時50分許，在臺北市中
    山區林森北路310 巷口，因手持紙袋且徘徊於暗處，經警認
    形跡可疑而上前盤查，並自被告黃薳霆身上扣得所提領之14
    3萬3,000元及大陸地區平安銀行銀聯卡4 張（其餘49張未扣
    案）及APPLE 廠牌手機1支（IMEI：000000000000000號，內
    含門號0000000000號SIM卡1張），因認被告黃薳霆、邱資勝
    所為，涉犯刑法第339條之4第1項第2款三人以上共同犯詐欺
    取財罪嫌云云。
二、按犯罪事實應依證據認定之，無證據不得認定犯罪事實；不
    能證明被告犯罪或其行為不罰者，應諭知無罪之判決，刑事
    訴訟法第154條第2項、第301條第1項分別定有明文。次按事
    實之認定，應憑證據，如未能發現相當證據，或證據不足以
    證明，自不能以推測或擬制之方法，為裁判基礎；認定犯罪
    事實，所憑之證據，雖不以直接證據為限，間接證據亦包括
    在內，然無論直接或間接證據，其為訴訟上之證明，須於通
    常一般之人均不致於有所懷疑，而得確信其為真實之程度者
    ，始得據之為有罪之認定，倘其證明尚未達到此一程度，而
    有合理性懷疑之存在時，即無從為有罪之認定，亦有最高法
    院40年台上字第86號、76年台上字第4986號判例可參。又刑
    事訴訟法第156條第2項規定：被告或共犯之自白，不得作為
    有罪判決之唯一證據，仍應調查其他必要之證據，以察其是
    否與事實相符。其立法旨意乃在防範被告或共犯自白之虛擬
    致與真實不符，故對自白在證據上之價值加以限制，明定須
    藉補強證據以擔保其真實性。而所謂補強證據，係指除該自
    白本身之外，其他足以證明該自白之犯罪事實確具有相當程
    度真實性之證據而言，雖所補強者，非以犯罪事實之全部為
    必要，但亦須因補強證據之質量，與自白之相互利用，足使
    犯罪事實獲得確信者，始足當之。
三、公訴意旨認被告等涉犯刑法第339條之4第1項第2款三人以上
    共同犯詐欺取財罪嫌，無非係以被告黃薳霆於警詢及偵查中
    之供述及證述、被告邱資勝於偵查中之供述，及卷附090558
    6669號門號於105年12月6日之通聯紀錄1份、臺中商業銀行
    中山分行提款機監視器錄影畫面截圖、蒐證照片、臺北市政
    府警察局中山分局搜索扣押筆錄、扣押物品目錄表、自願搜
    索同意書、贓證物照片，暨扣案之銀聯卡4張、現金143萬3
    千元及Apple廠牌手機1支為主要論據。訊據被告黃薳霆坦承
    上開犯行，並供稱：銀聯卡係被告邱資勝交給伊，伊有提領
    銀聯卡帳戶內的錢，但提款時不知道是詐騙的錢等語；被告
    邱資勝則否認犯行，辯稱：其未交付銀聯卡給被告黃薳霆，
    亦未指示被告黃薳霆去領錢等語，其辯護人則辯稱：被告黃
    薳霆前後供述不一，難以採信，亦無法證明被告邱資勝有何
    詐欺取財犯行等語。
四、本院之判斷：
  ㈠被告黃薳霆於105年12月6日下午11時50分許，在臺北市中山
    區林森北路310巷口，遭員警盤查，並經其同意搜索，在其
    身上扣得現金143萬3千元、大陸地區平安銀行銀聯卡4張及
    行動電話1支等情，為被告等所不爭執，並有自願搜索同意
    書、搜索扣押筆錄、扣押物品目錄表各1份附卷及上開現金
    、銀聯卡及行動電話扣案足稽。此部分事實，應堪認定。
  ㈡又被告黃薳霆雖於原審及本院均坦承有為起訴書所載之三人
    以上共同犯詐欺取財犯行，然其於警詢、原審及本院審理中
    均無法說明與其有詐欺取財犯意聯絡之其他共犯係於何時、
    何地、向何人、以何方式行騙，檢察官就此亦僅記載「先由
    該詐欺集團其他成員在不詳地區，以不詳方式，向大陸地區
    的不詳被害人施用詐術，致不詳被害人陷於錯誤，而匯款至
    詐欺集團掌控的人頭帳戶」等內容，均未指明何被害人、於
    何時、何地受騙，並匯出多少款項等詐欺取財罪之犯罪構成
    要件事實，且遍查卷內全部事證，亦無任何被害人遭詐騙之
    相關證據，自難認定被告等有為詐欺取財犯行。再參以被告
    黃薳霆於原審審理證稱：「（問：你如何認定身上的143 萬
    元是詐欺所得的金錢？）我不知道。（問：你的意思是說你
    不知道143 萬元的金錢來源，是否如此？）是。（問：為何
    在偵查中及審理中多次承認有涉犯詐欺罪？）因為後來腦子
    比較清楚後就覺得這真得很像是詐騙的錢。我在羈押禁見時
    ，也有跟同房的人聊天，還有在警局警察對我這東西的分析
    ，我深思熟慮後覺得非常有道理，所以就這樣子覺得。（問
    ：你第一次在警局並沒有講什麼話，僅說這錢是地下匯兌的
    錢，為何你會這樣說？）這是邱資勝他們所說的。他在105
    年12月5日晚上的時候跟我說是他朋友的錢。（問：他朋友
    的錢跟地下匯兌有何關係？）可能是人民幣吧，大陸轉來的
    錢」等語（見原審卷二第212-213頁），是被告黃薳霆僅係
    推測，並主觀認為其犯詐欺取財犯行，自僅憑其自白，即認
    被告等涉犯三人以上共同犯詐欺取財罪。
  ㈢再被告於105年6月13日以Wechat與黑仔之聊天紀錄，黑仔雖
    提及「涉嫌詐欺一百多萬元，浙江玉環縣公安局刑事大隊立
    案追逃」，之後並傳有記載「希望森沒事，聽說今天沒出來
    明天被浙江公家帶走，被浙江好像列通緝」、「..锕森是詐
    騙罪，已經被浙江通緝了..」等內容之截圖給被告（見偵卷
    第35、36頁），然被告與黑仔之對話內容並未有隻字片語提
    及黑仔或森哥(即被告邱資勝)有交付銀聯卡、現金與被告，
    或被告身上查扣之現金及銀聯卡與此詐欺犯行有關。況本案
    警方查扣被告黃薳霆身上有現金143萬3千元及銀聯卡之時間
    為105年12月5日，與上開聊天紀錄已隔約半年，實難認定與
    上開浙江玉環縣追查之詐欺案件有關或為上開詐欺案件所詐
    得之款項。復參以卷附Wechat聊天紀錄顯示，Sen(被告黃薳
    霆於警詢稱Sen為被告邱資勝)於105年11月間告知被告賣4.5
    5、收4.51，被告則回傳客戶所傳4.64不是最低，做代儲的
    應該有到4.57-8之截圖，及被告黃薳霆於第一次警詢時供稱
    係地下匯兌等語（見偵卷第5頁），亦難排除查扣之現金係
    供地下匯兌所用。
  ㈣綜上，本案依檢察官所舉之各項證據，尚未達於通常一般之
    人均不致有所懷疑，而得確信被告等有為三人以上共同犯詐
    欺取財罪之程度，自屬不能證明被告等犯罪，而應諭知無罪
    。
五、駁回上訴之理由
  ㈠檢察官以卷附被告與黑仔於105年6月13日、14日Wechat聊天
    紀錄有提及詐騙100多萬元及阿森是詐欺罪等語，可證明被
    告等涉犯詐欺犯行，主張原審判決認事用法有違誤，應予撤
    銷改判云云。
  ㈡然檢察官之舉證，並未達到通常一般之人均不致於有所懷 疑
    ，而得確信為真實之程度，已如前述，原審認為無法獲得被
    告等有罪之心證，而諭知被告等無罪，業已說明其證據取捨
    之依據及認定之理由，並無違誤。檢察官執前詞指摘原判決
    不當，自非可採，檢察官上訴無理由，應予駁回。
據上論斷，應依刑事訴訟法第368條，判決如主文。
本案經檢察官郭進昌提起公訴，檢察官黃正雄提起上訴，檢察官
蕭方舟到庭執行職務。
中　　華　　民　　國　108　　年　　12　　月　　31　　日
                  刑事第十七庭  審判長法　官 鄭水銓
                                      法　官 黃雅芬
                                      法　官 李世華
以上正本證明與原本無異。
檢察官如不服本判決，應於收受送達後10日向本院提出上訴書狀
，惟須受刑事妥速審判法第9條限制。其未敘述上訴之理由者，
並得於提起上訴後10日內向本院補提理由書(均須按他造當事人
之人數附繕本)「切勿逕送上級法院」。
刑事妥速審判法第9條：
除前條情形外，第二審法院維持第一審所為無罪判決，提起上訴
之理由，以下列事項為限：
一、判決所適用之法令牴觸憲法。
二、判決違背司法院解釋。
三、判決違背判例。
刑事訴訟法第 377 條至第 379 條、第 393 條第 1 款之規定，
於前項案件之審理，不適用之。
                                      書記官 莊佳鈴
中　　華　　民　　國　　108 　年　　12　　月　　31　　日